最高法院刑事判決　　　　　　　　　 111年度台上字第3631號
上　訴　人　王雪惠



選任辯護人　游子毅律師
上列上訴人因加重詐欺案件，不服臺灣高等法院中華民國111 年
4 月12日第二審判決（110 年度上訴字第3628號，起訴及追加起
訴案號：臺灣臺北地方檢察署110 年度偵字第5324、8938、8986
、7656、9626、12403號），提起上訴，本院判決如下：
    主  文
上訴駁回。
    理  由
一、按刑事訴訟法第377 條規定，上訴於第三審法院，非以判決
    違背法令為理由，不得為之。是提起第三審上訴，應以原判
    決違背法令為理由，係屬法定要件。如果上訴理由書狀並未
    依據卷內訴訟資料，具體指摘原判決不適用何種法則或如何
    適用不當，或所指摘原判決違法情事，顯與法律規定得為第
    三審上訴理由之違法情形，不相適合時，均應認其上訴為違
    背法律上之程式，予以駁回。
二、本件原審審理結果，認定上訴人王雪惠有原判決事實欄所載
    加重詐欺、一般洗錢及參與犯罪組織等各犯行明確，因而維
    持第一審依想像競合犯規定，從一重論處其犯如原判決附表
    （下稱附表）一編號1 至11所示三人以上共同犯詐欺取財11
    罪刑，併諭知相關沒收之判決，駁回其在第二審之上訴，已
    載敘認定各該犯罪事實所憑之證據及其認定之理由，對於上
    訴人曾經否認參與詐欺集團、所為係犯罪構成要件以外之行
    為或欠缺辨識違法能力等辯詞，如何不足採信，亦已依據卷
    內資料詳加指駁，有卷存資料可資覆按。
三、上訴意旨略以：
  ㈠其於原審已與附表一編號2 所示被害人葉瑋純達成和解，且
    葉瑋純同意拋棄對上訴人之民事請求權，並原諒上訴人之不
    法行為，請求從輕量刑。原判決未敘明仍維持第一審所為量
    刑之理由，有理由不備之違法。
  ㈡其就犯罪所得部分，已於原審說明自LINE暱稱「偉彰」（真
    實姓名及年籍均不詳）之人取得新臺幣（下同）1 萬元報酬
    等語，與原判決認定之犯罪金額歧異。原審未對此有利上訴
    人之證據為調查，且未說明認定犯罪所得之依據及理由，有
    調查職責未盡之違法。
四、按量刑係法院就繫屬個案犯罪之整體評價，乃事實審法院得
    依職權自由裁量之事項，故量刑判斷當否之準據，應就判決
    之整體觀察為綜合考量，苟已以行為人之責任為基礎，並斟
    酌刑法第57條各款所列情狀，在法定刑度內，酌量科刑，無
    顯然失當或違反公平、比例及罪刑相當原則，亦無偏執一端
    ，致明顯失出失入情形，且其執行刑之量定，未違反刑法第
    51條各款所定之方法或範圍，又無明顯悖於前述量刑原則或
    整體法律秩序之理念，即不得任意指為違法或不當，以為第
    三審上訴之理由。原判決就上訴人所犯各罪，已綜合審酌刑
    法第57條科刑等一切情狀，並載敘上訴人固就所犯洗錢部分
    ，均為認罪，惟因與所犯加重詐欺取財之行為，分別依想像
    競合犯規定而從較重之加重詐欺取財罪處斷，且加重詐欺重
    罪並無法定減輕其刑事由，無從適用洗錢防制法第16 條第2
    項規定減輕其刑，乃於量刑時，一併衡酌該部分減刑事由之
    理由，在罪責原則下適正行使其量刑之裁量權，維持第一審
    科處如附表一各編號所示之刑及所定應執行刑，核其量定之
    刑罰，已兼顧相關有利與不利之科刑資料，客觀上並未逾越
    法定刑度，尤無專以「未與被害人等達成和解以取得其等諒
    解」為加重刑罰或客觀上有量刑畸重等違反罪刑相當與公平
    正義之情形，就所定之執行刑非以累加方式，亦給予相當幅
    度之恤刑，難認有裁量權濫用之違法情形，自不得任意指摘
    或擷取其中片段執為第三審之上訴理由。又上訴人就附表一
    編號2 所犯之罪，係想像競合犯加重詐欺、一般洗錢及參與
    犯罪組織罪，而從一重論以刑法第339條之4第1項第2款之加
    重詐欺（按該罪法定刑為「1年以上」7年以下有期徒刑），
    第一審判決量處有期徒刑1年2月已屬低度刑；而上訴人於原
    審雖與該編號所載詐欺被害人葉瑋純達成和解，然依其係「
    無償和解」（見原審卷第181、183、209、210 頁)，與第一
    審判決認上訴人未賠償被害人等損失達成和解之量刑事由，
    並無變更。則原判決維持第一審法院此部分之量刑，無違法
    可言。
五、犯罪所得之沒收或追徵，倘與犯罪構成要件事實之認定無涉
    ，即不適用嚴格證明法則，如事實審法院已視具體個案之實
    際情形，綜合卷證資料及調查結果，依自由證明程序釋明其
    合理之依據而為認定，即不能遽指為違法。又採證認事原屬
    事實審法院之職權，原審法院採取上訴人部分供述作為認定
    其犯罪所得之論證時，當然排除於其他相異部分所為之供詞
    ，原判決縱未對其他部分併予說明何以不可採之理由，若尚
    不足以動搖原判決認定犯罪所得之基礎，自屬事實審法院對
    於證據取捨之職權行使，於判決不生影響。第一審判決已就
    上訴人之不法所得，依調查所得，敘明依上訴人於偵訊中所
    供就提領之款項，僅自其中抽取約定之報酬，而本案總計獲
    得1萬8,000元之報酬等語（見第8938號偵查卷第92頁）為可
    信，乃認定該數額為其犯罪所得，予以宣告沒收、追徵，原
    判決已記明該部分並無不合，而予維持。核其論斷於法尚無
    違誤，又原判決既依上訴人前揭所述，認本件犯罪所得係 1
    萬8,000 元，縱未說明上訴人於原審翻異前詞之供述如何不
    足採，因無礙於犯罪所得之認定，尚與判決不備理由之違法
    情形有間；且上訴人及其辯護人於原審就沒收部分，亦稱沒
    有要請求調查證據等語（見原審卷第123、200頁），原審乃
    以事證已明，未就犯罪所得部分為無益調查，亦無上訴意旨
    所指有調查職責未盡之違法。
六、上訴意旨顯非依據卷內訴訟資料具體指摘原判決有何違背法
    令之情形，徒就原審採證認事及量刑職權之適法行使，以及
    原判決已明確論斷說明之事項，暨不影響於判決結果之枝節
    問題，徒以自己之說詞，任意指為違法，要與法律規定得為
    第三審上訴理由之違法情形，不相適合。應認其上訴為違背
    法律上之程式，予以駁回。
據上論結，應依刑事訴訟法第395條前段，判決如主文。
中    華    民    國   111    年    8     月    31    日
                  刑事第七庭審判長法  官  段  景  榕  
                                  法  官  沈  揚  仁  
                                  法  官  汪  梅  芬  
                                  法  官  宋  松  璟  
                                  法  官  楊  力  進  
本件正本證明與原本無異
                                  書記官
中    華    民    國   111    年    9     月    1     日